【裁判字號】    92,訴,698
【裁判日期】    920625
【裁判案由】    違反槍砲彈藥刀械管制條例
【裁判全文】
臺灣高雄地方法院刑事判決                          九十二年度訴字第六九八號
    公  訴  人  臺灣高雄地方法院檢察署檢察官
    被      告  甲○○
    選任辯護人  陳平如律師
右被告因違反槍砲彈藥刀械管制條例等案件，經檢察官提起公訴（九十一年度偵字第
二六九七六號），本院判決如左：
    主  文
甲○○共同偽造公印文，處有期徒刑月。扣案之偽造「丙○○」身分證壹張，沒收
之。又未經許可，寄藏其他可發射子彈具有殺傷力之手槍，處有期徒刑捌月，併科罰
金新台幣玖萬元，罰金如易服勞役，以銀元佰元即新台幣玖佰元折算壹日。扣案具
殺傷力之仿ＧＬＯＣＫ一七型半自動改造玩具手槍壹枝（含彈匣壹個，槍枝管制編號
0000000000號）、口徑八‧一ｍｍ改造子彈貳顆及口徑七‧九ｍｍ改造子
彈陸顆，均沒收之。應執行有期徒刑拾月，併科罰金新台幣玖萬元，罰金如易服勞役
，以銀元佰元即新台幣玖佰元折算壹日。扣案之偽造「丙○○」身分證壹張、具殺
傷力之仿ＧＬＯＣＫ一七型半自動改造玩具手槍壹枝（含彈匣壹個，槍枝管制編號0
000000000號）、具殺傷力口徑八‧一ｍｍ改造子彈貳顆及口徑七‧九ｍｍ
改造子彈陸顆，均沒收之。
    事  實
一、甲○○前於民國八十二年間，因違反妨害兵役治罪條例案件，經台灣高等法院判
    處有期徒刑四月確定（於九十一年十二月三十日執行完畢，不構成累犯），屢經
    傳喚拒不到案接受執行，遂於八十九年三月二十七日遭台灣板橋地方法院檢察署
    通緝。甲○○於九十年間七月間，在位於台北市○○○路○段之「紐約城市ＰＵ
    Ｂ」內，得知姓名年藉不詳，綽號「阿弟」之成年男子有偽造國民身分證之能力
    ，其因遭通緝為應付警方之盤查，竟與「阿弟」共同基於偽造公印文及特種文書
    之犯意聯絡，先由甲○○在其任職處之台南市○○路○段二七一號辦公處所，向
    不知情之人事部門某員工取得丙○○之身分證影本一紙後，嗣持上開身分證影本
    連同其自身之相片二張，於九十年七月間之某日，於上開「紐約城市ＰＵＢ」內
    交付予「阿弟」，由「阿弟」在不詳時間、地點，依所取得「丙○○」之個人資
    料，以將甲○○之相片黏貼在所偽造之「丙○○」國民身分證上之方式，偽造「
    丙○○」之身分證一張，並於其上分別偽造「內政部印」及「臺南市政府」（鋼
    印）之公印文各一枚，一星期後，甲○○又至上開「紐約城ＰＵＢ」內，以新台
    幣（下同）六萬元之代價交付予「阿弟」，「阿弟」乃交付甲○○上開偽造之「
    丙○○」身分證一枚，而共同偽造丙○○之身分證，足生損害於戶政機關對於戶
    籍資料管理之正確性及丙○○本人。
二、甲○○復未經許可，於九十一年九月間，因一姓名年藉不詳，綽號「阿川」之成
    年男子，缺錢跑路，遂至甲○○經營位於台南市○○路○段一○○號之「鏢棧複
    合式餐飲ＰＵＢ」內，要求甲○○提供二十萬之跑路費，甲○○為顧及店內安全
    ，應允給予「阿川」十萬元，「阿川」隨即將其持有具殺傷力之可發射子彈之仿
    ＧＬＯＣＫ１７型半自動改造手槍一支（含彈匣一個，槍枝管制編號：0000
    000000號）及具殺傷力之由玩具金屬彈殼加裝直徑約八‧一ｍｍ、七‧九
    ｍｍ金屬彈頭而成改造子彈各四顆、九顆，交付予甲○○充作借款之擔保，並陳
    稱日後還錢時，會將上開槍、彈取回，甲○○為使「阿川」日後還錢時可順利取
    回上開槍、彈，竟基於為「阿川」代為保管、藏匿上開槍、彈之犯意，先將上開
    槍、彈寄藏於其所經營之上開店內之保險庫中，嗣因該店結束營業，甲○○乃於
    同年十一月下旬之某日，將上開槍、彈攜至其位於高雄市○○區○○路三號六樓
    之住處，並藏置在臥室床舖旁之第一層矮櫃抽屜中。嗣於九十一年十二月五日十
    八時五十分許，經警在高雄市○○區○○路三四七號同盟一路停車場內查獲甲○○因違反妨害兵役案件遭台灣板橋地方法院檢察署檢察官通緝時，甲○○於未被
    有偵查犯罪職權之機關或公務員發覺前，主動向台南縣政府警察局麻豆分局警員
    乙○○坦承有偽造上開「丙○○」之身分證及寄藏上開槍、彈之行為，自首而接
    受裁判，並於甲○○身上扣得「丙○○」之身分證一枚，另甲○○亦主動向警方
    供述上開槍、彈之藏置處，並帶同警方至其位於高雄市○○區○○路三號六樓住
    處，報繳上開槍、彈。
三、案經臺南縣政府警察局麻豆分局報告臺灣高雄地方法院檢察署檢察官偵查起訴。
    理  由
一、訊據被告甲○○對右揭事實均坦承不諱，核與證人丙○○證述之情節，及證人即
    當時查獲本件之警員乙○○於本院證述之情節，大致相符，且查：
（一）扣案之身分證一張，經送法務部調查局鑑定結果，認「送驗『丙○○』名義之
      國民身分證，其紙張、油墨、印刷、膠膜、鋼印均與樣本不符，研判為偽造之
      身分證」等語，有該局九十二年五月八日之調科貳字第○九二○○一三四九○○號鑑定通知書一紙附卷可稽，足認被告上開自白稱其提供丙○○之身分證影
      本連同其自身之相片二張交付予「阿弟」後，由「阿弟」偽造貼有甲○○照片
      之偽造「丙○○」身分證等情，堪信為真實，應可採信。
（二）上開經警於被告位於高雄市○○區○○路三號六樓住處，查扣之手槍一支及子
      彈十三顆，經送鑑定結果：「一、送鑑改造九○手槍一枝（槍枝管制編號00
      00000000號），認係由仿ＧＬＯＣＫ一七型半自動手槍製造之玩具手
      槍換裝土造金屬槍管而成之改造手槍，認具有殺傷力；二、送鑑九○手槍子彈
      十三顆，如下：(一)肆顆，認均係由玩具金屬彈殼加裝直徑約八‧一ｍｍ金屬彈
      頭而成改造子彈，經取樣貳顆實際試射，均可擊發，認均具殺傷力；(二)玖顆，
      認均係由玩具金屬彈殼加裝直徑約七‧九ｍｍ金屬彈頭而成之改造子彈，經取
      樣參顆實際試射，均可擊發，認均具殺傷力」等情，亦有內政部警政署刑事警
      察局九十二年一月二十七日之刑鑑字第○九一○三三一○一八號槍彈鑑定書一
      份附卷可稽，堪認扣案之上開槍、彈（含業已擊發），均具有殺傷力，分別屬
      槍砲彈藥刀械管制條例第四條第一款、第二款查禁之槍枝、彈藥，是被告上開
      自白稱其受「阿川」之人寄藏上開槍、彈等語，亦與事實相符，堪可採信。
（三）綜上所述，本件事證明確，被告犯行，洵堪認定。
二、按刑法第二百十二條所稱，關於品行、能力、服務或其他相類之證書、介紹書，
    係指除例示性規定以外，所有公私機關所發給有關品行、能力、服務或其他相類
    之證書、介紹書而言，屬概括性規定，國民身分證係關於身分之證明文件，是為
    上開規定之特種文書；而「內政部印」及「臺南市政府」之印文（鋼印）則屬刑
    法第二百十八條第一項規定表示內政部及政府公署之公印文。又按所謂「手槍」
    係指各國合法武器工廠，為殺敵、獵物、攻擊、防禦等目的所生產、製造之各類
    槍械；而有關「改造模型槍」，係指由產製槍械合法廠商製造之不具發射功能制
    式槍枝模型，經加工改造或得輕易改裝或加裝而具有發射功能及殺傷力之槍枝；
    至槍砲彈藥刀械管制條例第十一條之「其他可發射金屬或子彈具有殺傷力之各式
    槍砲」，係指改造模型槍以外經製造、改造具殺傷力之其他槍枝，是以玩具槍改
    造並具殺傷力者亦屬之。本件扣案之槍枝，（槍枝管制編號000000000
    0號），既係由仿ＧＬＯＣＫ一七型半自動手槍製造之玩具手槍換裝土造金屬槍
    管而成之改造手槍，應屬槍砲彈藥刀械管制條例第四條第一項第一款及第十一條
    所規定之「其他可發射金屬或子彈具有殺傷力之各式槍砲」。次按槍砲彈藥刀械
    管制條例第四條第一項第二款之「彈藥」，係指前款各式槍砲所使用之砲彈、子
    彈及其他具有殺傷力或破壞性之各類炸彈、爆裂物。又槍砲彈藥刀械管制條例第
    四條所稱之槍砲、彈藥，依同條例第五條之規定，非經中央主管機關許可，不得
    製造、販賣、運輸、轉讓、出租、出借、持有、寄藏或陳列。故核：(1)被告提供
    丙○○之身分證影本連同其自身之相片二張交付予「阿弟」偽造貼有甲○○照片
    之偽造「丙○○」身分證及偽造其上之「內政部印」、「臺南市政府」公印文之
    所為，係犯刑法第二百十二條之偽造特種文書罪，及同法第二百十八條第一項之
    偽造公印文罪（尚無證據足資證明有偽造公印之犯行）。被告與「阿弟」，就偽
    造「丙○○」之身分證（含其上之公印文）間，有犯意聯絡與行為分擔，為共同
    正犯。被告同時偽造「內政部印」公印文及「臺南市政府」之公印文（鋼印）各
    一枚，係以一行為接續為之，且其所侵害之法益均為國家法益，應為單純一罪。
    又按偽造國民身分證並偽造內政部公印加蓋其上者，依司法院院解字第三○二○
    號解釋及司法院大法官會議釋字第八十二號解釋，應成立刑法第二百十二條及第
    二百十八條第一項之罪，並依同法第五十五條從一重處斷，最高法院八十一年度
    台上字第一二二六號判決意旨可資參照，是被告所犯偽造特種文書罪與偽造公印
    文罪間有方法結果之牽連關係，應論以較重之偽造公印文罪；公訴人漏未論列刑
    法第二百十八條之偽造公印文罪，然此部分與偽造特種文書罪間有裁判上一罪之
    牽連關係，業如前述，本院自得併予審理。(2)被告未經許可，寄藏上開改造槍、
    彈之行為，係犯槍砲彈藥刀械管制條例第十一條第四項、第十二條第四項之未經
    許可寄藏改造手槍及子彈罪。又按寄藏與持有，均係將物置於自己實力支配之下
    ，僅寄藏必先有他人之持有行為，而後始為之受寄代藏而已，故寄藏之受人委託
    代為保管，其保管之本身，亦屬持有，不過，此之持有係受寄之當然結果。單純
  之「持有」，固不包括「寄藏」，但「寄藏」之受人委託代為保管，其保管之本
    身所為之「持有」，既係「寄藏」之當然結果，法律上自宜僅就「寄藏」行為為
    包括之評價，不應另就「持有」予以論罪（最高法院七十四年臺上字第三四○○
    號判例參照），是被告寄藏上開槍、彈行為中之持有槍、彈行為，乃寄藏之當然
    結果，不另論罪。又被告以一寄藏行為，同時寄藏上開手槍及子彈，為一個寄藏
    之行為而犯未經許可寄藏其他可發射子彈具有殺傷力之手槍罪及未經許可寄藏子
    彈罪，為想像競合犯，依刑法第五十五條前段之規定，從一重論以未經許可寄藏
    其他可發射子彈具有殺傷力之手槍罪。被告所犯上開偽造特種文書罪及非法寄藏
    其他可發射子彈具有殺傷力之手槍罪間，犯意各別、行為互殊，應分論併罰。又
    被告係於犯罪未發覺前，就其所涉犯之上開二罪，均向警察機關自首而接受裁判
    ，並報繳其所持有之全部槍、彈等情，業據證人乙○○於本院證述綦詳，復有被
    告警詢筆錄記載明確，故就被告涉犯刑法第二百十八條之偽造公印文罪部分，依
    刑法第六十二條前段減輕其刑、就被告涉犯槍砲彈藥刀械管制條例罪部分，依同
    條例第十八條第一項前段之規定，減輕其刑。公訴就被告涉犯刑法第二百十八條
    之罪部分，未認係符合自首之要件，容有未洽。又公訴人認本件被告涉犯槍砲彈
    藥刀械管制條例罪部分，業經臺南縣警察局麻豆分局與內政部警政署刑事警察局
    發覺被告涉嫌寄藏與持有手槍之犯行，並經長期佈線調查，不符同條例第十八條
    第一項前段之自首之規定，惟按刑法第六十二條所謂發覺，固非以有偵查犯罪權
    之機關或人員確知其人犯罪無誤為必要，而於對其發生嫌疑時，即得謂為已發覺
    ；但此項對犯人之嫌疑，仍須有確切之根據得為合理之可疑者，始足當之，若單
    純主觀上之懷疑，要不得謂已發生嫌疑；又所謂發覺，係指有偵查犯罪職權之公
    務員已知悉犯罪事實與犯罪之人而言，而所謂知悉，固不以確知其為犯罪之人為
    必要，但必其犯罪事實，確實存在，且為該管公務員所確知，始屬相當。如犯罪
    事實並不存在而懷疑其已發生，或雖已發生，而為該管公務員所不知，僅係推測
    其已發生而與事實巧合，均與已發覺之情形有別（最高法院七十二年臺上字第六
    四一號及七十五年臺上字第一六三四號判例參照）。經查，證人乙○○於本院證
    述：「當初我們是配合刑事警察局鎖定被告的兵役通緝，另外我們也接獲線報說
    被告可能藏有槍械」、「當初線報只有知道被告可能藏有槍彈，也不知道他槍彈
    放在何處，也無法證實被告是否確有持有槍彈」等語，足認警方並無確切之根據
    得為合理之可疑，僅有單純主觀上之懷疑，揆諸上開判例意旨，應認被告業已符
    合自首之要件，公訴人此部分，容有誤會，應予敘明。爰審酌為躲避警方通緝，
    竟與「阿弟」共同偽造前揭身分證及公印文，足生損害於內政部及戶政主管機關
    對國民身分證件管理之正確性及「丙○○」本人，又被告寄藏改造槍、彈，具有
    殺傷力，值此槍彈氾濫時機，不法之徒擁槍自重，其所為對社會有潛在危險性，
    威脅社會秩序及人民之生命、身體安全，惟念其尚未持上開偽造身分證用以行使
    ，所生危害尚屬輕微，且被告係受「阿川」之人強索金錢而受寄上開槍、彈，及
    其犯後坦承犯行等一切情狀，量處如主文所示之刑，並定其應執行刑，以資懲儆
    。
三、扣案之「丙○○」之身分證一張，為被告所有，係供被告犯罪所用之物，依刑法
    第三十八條第一項第二款，併予宣告沒收之；至上開偽造國民身分證上偽造之「
    內政部印」、「臺南市政府」公印文各一枚，不問屬於犯人與否，原應依刑法第
    二百十九條規定宣告沒收，惟因該偽造之公印文乃為上開偽造國民身分證之一部
    分，無從分離，即無再另行宣告沒收之必要，附此敘明；另扣案之改造玩具手槍
    一枝（含彈匣一個，槍枝管制編號0000000000號）、口徑八‧一ｍｍ
    改造子彈二顆、口徑七‧九ｍｍ改造子彈六顆，均分別屬係槍砲彈藥刀械管制條
    例第四條第一項第一、款之槍砲、彈藥，業如前述，屬違禁物，依刑法第三十八
    條第一項第一款規定併予宣告沒收；另扣案之口徑八‧一ｍｍ改造子彈二顆、口
    徑七‧九ｍｍ改造子彈三顆，共計五顆，已因試射而滅失，爰不為沒收之諭知，
    附此敘明。
據上論斷，應依刑事訴訟法第二百九十九條第一項前段，槍砲彈藥刀械管制條例第十
一條第四項、第十二條第四項、第十八條第一項前段，刑法第十一條前段、第二十八
條、第二百十二條、第二百十八條、第五十五條、第五十一條第五款、第六十二條前
段、第四十二條第二項、第三十八條第一項第一款、第三款，罰金罰鍰提高標準條例
第二條，現行法規所定貨幣單位折算新臺幣條例第二條，判決如主文。
本案經檢察官劉昀到庭執行職務。
中      華      民      國    九十二    年      六      月    二十五    日
        臺灣高雄地方法院刑事第二庭
                                      審判長法  官  莊崑山
                                            法  官  柯彩燕
                                            法  官  曾鴻文
右正本證明與原本無異。
如不服本判決，應於判決送達後十日內，向本院提出上訴狀。
                                            書記官    王高山
中    華    民    國      九十二      年      六      月      二十七    日
附錄本案論罪科刑法條
槍砲彈藥刀械管制條例第十一條第一項、第四項
未經許可，製造、販賣或運輸第四條第一項第一款所稱其他可發射金屬或
子彈具有殺傷力之各式槍砲者，處五年以上有期徒刑，併科新臺幣一千萬
元以下罰金。
未經許可，持有、寄藏或意圖販賣而陳列第一項所列槍砲者，處一年以上
七年以下有期徒刑，併科新臺幣七百萬元以下罰金。
槍砲彈藥刀械管制條例第十二條第四項
未經許可，持有、寄藏或意圖販賣而陳列子彈者，處五年以下有期徒刑，
併科新台幣三百萬元以下罰金。


司法院資訊處製作；財團法人民間司法改革基金會備份。
